最高法院刑事判決　　　　　　九十四年度台上字第二００一號
　　上　訴　人　丙○○
　　　　　　　　　　　　號5樓.
　　自訴代理人　邱創舜律師
　　被　　　告　乙○○ (原名.
　　　　　　　　　　　　4樓
　　選任辯護人　李樂濟律師
　　被　　　告　甲○○
上列上訴人因自訴被告等偽造文書案件，不服台灣高等法院中華
民國九十三年十二月二十八日第二審判決（九十三年度上訴字第
三０九四號，自訴案號：台灣桃園地方法院八十七年度自字第一
三號），提起上訴，本院判決如下：
    主  文
上訴駁回。
    理  由
按刑事訴訟法第三百七十七條規定，上訴於第三審法院，非以判
決違背法令為理由，不得為之。是提起第三審上訴，應以原判決
違背法令為理由，係屬法定要件。如果上訴理由書狀並未依據卷
內訴訟資料，具體指摘原判決不適用何種法則或如何適用不當，
或所指摘原判決違法情事，顯與法律規定得為第三審上訴理由之
違法情形，不相適合時，均應認其上訴為違背法律上之程式，予
以駁回。本件上訴人丙○○自訴意旨略稱：被告乙○○（原名張
立義）係財政部關稅總局台北關稅局（下稱台北關稅局）政風室
人員，甲○○係該室主任，上訴人則為該局稽查組檢查課二股股
長，職司中正國際機場入出境旅客行李檢查業務。上訴人於民國
八十四年九月八日上午三時三十分許，在該機場值班時刻，乙○
○竟在機場海關檢查區外之迎客大廳（按即入境大廳）內，攔查
旅客林文良所攜帶之快遞行李，發現涉嫌夾帶應留置之待稅物品
出關，上訴人聞訊，隨即偕同所屬股員黃中光、謝黎明、吳台生
前往處理，原擬將查獲物品扣押，乙○○竟妨害上訴人執行公務
，強予攔阻，又喊叫值勤之航空警察局保安隊第二分隊隊員莊文
安前來，指著上訴人對該員警說：「妨害公務，妨害公務，把他
抓起來」，經上訴人解釋，該員警始行離開。上訴人乃指示上開
三名股員將涉案旅客及查獲物品一併帶回檢查室，於搬運中，乙
○○復加阻撓，因而抓傷謝黎明。迨進入檢查室後，上訴人命重
新嚴格檢查並清點所有夾帶之應稅貨品，準備予以扣押時，桃園
縣調查站駐機場值班調查員鄧龍江來到檢查室了解、協調，決定
由檢查關員會同乙○○親自押送查獲物品至關棧，先行存關，列
為特別監管候處，並由乙○○親筆在旅客申報單上簽註「需會同
政風室處理」之字樣，而完成存關手續。嗣後乙○○竟於同年月
十四日簽呈（按即「工作記事簿」）中登載不實，捏稱：「快遞
業者林文良攜帶摻雜有應稅物品六大袋之快遞貨物於入境迎客大
廳為本室課員張立義（更名為『乙○○』）查獲，其中兩大袋有
干貝九公斤，絲製衣物一五七件，短統女用皮鞋六雙，高跟鞋六
雙，玩具車六台，鍋墊、茶杯墊共三一一個，大小型式水銀電池
共一四一二０個，其餘四大袋摻雜極少應稅物品，應屬其自用範
圍內，後為丙○○股長率課員黃中光、吳台生等人趕至現場將涉
案商銷物品兩大袋強行拉走，據查之後葛股長交由業者拉去存關
」，而甲○○則於八十五年十一月六日（自訴意旨誤載為「九月
六日」）會稿簽註意見時稱：「注檢單幫客林文良之走私物品，
於八十四年九月八日凌晨三點多被本室張立義攔獲時即被丙○○
股長率其股員黃中光、吳台生等人強行自張立義手中搶走，落入
丙○○股長之掌控管理中，當日凌晨四點多，丙○○股長將已查
獲之走私物品交由走私人林文良，落入其掌控而持往過境行李倉
庫寄存」，致上訴人受記過處分，因認被告二人均涉有刑法第二
百十三條之公務員登載不實文書罪嫌，乙○○另牽連犯同法第一
百三十五條之妨害公務罪嫌云云。經原審審理結果，認被告二人
被訴公務員登載不實文書部分均屬不能證明犯罪，乙○○另被訴
妨害公務部分不得自訴，乃於原判決內詳述其理由，而維持第一
審就被告二人被訴公務員登載不實文書部分諭知無罪之判決，及
就乙○○被訴妨害公務部分諭知不受理之判決，駁回上訴人在第
二審之上訴。上訴人仍表不服，提起第三審上訴，其上訴意旨略
謂：(一)、據證人鄧龍江、林文良、黃中光、吳台生之證詞與被告
二人之供承及台北關稅局八十五年五月二十七日北關人字第八五
一０三０六二號函意旨，可知本件貨物係在乙○○之監控下，由
其與走私之林文良及關員黃中光拉去存關，上訴人並未陪同前往
，乃被告二人竟為不實之記載，捏稱上訴人將貨物交由林文良拿
去存關，顯係犯刑法第二百十三條之罪，謹請鈞院函請財政部關
稅總局調閱上訴人因本件有關之事遭記過之全卷及考績委員會評
議紀錄全卷資料，即知原判決就此部分認屬不能證明被告等犯罪
，顯有違誤。(二)、上訴人既得以犯罪之直接被害人身分，提起上
揭被告等公務員登載不實文書重罪部分之自訴，則依刑事訴訟法
第三百十九條第三項前段規定，自亦得就與之相牽連之妨害公務
輕罪部分提起自訴，原判決竟認第一審為此部分不受理諭知之判
決並無不當，維持該第一審有關此部分之判決，自有適用法則不
當之違背法令云云。惟查：(一)、證據之取捨及其證明力之判斷，
係屬事實審法院自由判斷之職權，此項職權之行使，如不違背經
驗法則與論理法則，即不得任意指摘為違法，而據為上訴第三審
之理由。原判決理由欄壹－五－(一)，已詳細說明依證人即調查員
鄧龍江與單幫客林文良及關員黃中光所供暨財政部關稅總局八十
六年三月二十七日台總局人字第八六二００三二九號函、海關單
幫客檔查詢作業資料、入境旅客申報單、台北關稅局扣押貨物收
據及搜查筆錄、乙○○之關員檢查憑證影本等，足見乙○○係依
其職權對於海關列管之單幫客林文良檢查行李，發覺走私，上訴
人卻出面爭執，經與鄧龍江討論後，將該未稅走私物品先以寄存
過境行李倉庫方式處理，最後（過十餘小時）始由乙○○依規定
予以扣押。再於理由欄同項下(二)說明綜合黃中光、鄧龍江及另關
員吳台生、謝黎明之證詞，足認本件未稅走私物品，原未依海關
緝私條例規定予以扣押，逕以存關方式處理，並非乙○○所為。
復於同項下(三)指明據當時聽聞爭吵聲前往現場了解狀況之警員莊
文安證述及其工作紀錄簿與警局交查案件摘要報告表所載，足見
上訴人指訴乙○○指著上訴人，對警員說：「妨害公務，妨害公
務，把他抓起來」云云，要與事實不符，不足採信。另於同項下
(四)敘明上訴人之所以受懲處，乃係因其處理林文良未稅走私物品
之方式引人注意，監察院並函請財政部轉請台北關稅局議處，該
關稅局人事室始著手蒐集資料，提案審議，提案前，並未看過乙
○○填製之工作紀錄簿，上訴人受處分亦與甲○○之會稿簽註意
見無關，已經該人事室股長陳群華證述綦詳，並依上訴人所請函
調上揭懲處案（包括考績委員會評議紀錄）全卷核閱無誤，可見
上訴人指稱因被告二人分別為不實登載文書，致上訴人遭受懲處
云者，係屬誤會。從形式上觀察，原判決關於上訴人自訴被告等
公務員登載不實文書部分，所為之判斷與理由說明，並無違背法
令之情形存在。上訴意旨就此部分既未具體指摘原判決有何違背
經驗法則或論理法則之處，且對於原審已函調相關之人事懲處案
全卷並為審酌之情形，仍聲請本院調閱，顯未依據卷內資料而為
指摘，況第三審係法律審，自不得向本院聲請上開證據之調查。
上訴意旨復為單純之事實爭執，泛言原判決此部分不公，自非適
法之第三審上訴理由，應認其此部分上訴違背法律上之程式，予
以駁回。(二)、刑法第一百三十五條第一項妨害公務罪，核屬刑事
訴訟法第三百七十六條第一款規定不得上訴於第三審法院之案件
，此部分既經原判決維持第一審諭知不受理之判決，駁回上訴人
在第二審之上訴，且與其他所訴公務登載不實文書無罪部分，不
生牽連犯關係之問題，即無審判不可分原則之適用，而不得上訴
於第三審法院。上訴人竟一併提起上訴，顯為法所不許，亦應予
駁回。
據上論結，應依刑事訴訟法第三百九十五條前段，判決如主文。
中　　華　　民　　國　九十四　年　　四　　月　二十一　日
                      最高法院刑事第九庭
                          審判長法官  張　淳　淙
                                法官  張　春　福
                                法官  洪　昌　宏
                                法官  賴　忠　星
                                法官  林　勤　純
      本件正本證明與原本無異
                                      書  記  官
中　　華　　民　　國　九十四　年　　四　　月　二十八　日
                                                      Ｔ
